臺灣臺北地方法院交通事件裁定　　　　 96年度交聲字第551號
異　議　人　甲○○
即受處分人
上列受處分人因違反道路交通管理處罰條例案件，對於交通部公
路總局嘉義區監理所麻豆監理站96年5月7日所為之裁決（原處分
案號：麻監裁罰字第裁75-AEV407737號）聲明異議，本院裁定如
下：
    主  文
異議駁回。
    理  由
一、異議理由略以：受處分人甲○○於民國九十六年二月二十八
    日夜間三點三十分許，駕駛車牌號碼二Ｂ－○三三號營業小
    客車（下稱受處分人汽車），沿臺北市○○○路西向東行駛
    至同市○○○路○段二三三巷口，前方號誌燈為直行及左、
    右轉箭頭顯示綠燈時，受處分人跟隨前車由西向西迴轉，適
    案外人張議聰所駕駛，車牌號碼ＤＰ－五九六一號自用小客
    車（下稱張議聰汽車）由東向西闖紅燈，致張議聰汽車車頭
    撞擊受處分人汽車後方車箱。案經臺北市交通大隊大安分隊
    警員處理，但因證人丙○○提供錯誤之證詞，被認為受處分
    人「未依號誌指示行駛」而遭舉發，且麻豆監理站未加查證
    ，即以受處分人違反道路交通管理處罰條例第四十八條第一
    項第二款，裁處罰鍰新臺幣六百元，使受處分人在與張議聰
    之民事爭執中處於不利地位。查證人當時位於停放在臺北市
    ○○○路四段二二一號前之自用小客車內，依據一般自用小
    客車的後照鏡可見範圍，不可能看的到案發地點的號誌狀況
    ，且證人在接受到場處理警員詢問時，說是先聽到碰撞聲才
    看到車禍發生，但在法院作證時，又說目睹受處分人闖紅燈
    迴轉，其證詞不可信云云。
二、按「汽車駕駛人轉彎時，有下列情形之一者，處新臺幣六百
    元以上一千八百元以下罰鍰：．．．二、不依標誌、標線、
    號誌指示。」、「汽車駕駛人有下列各款所列條款之一者，
    除依原條款處罰鍰外，並予記點：一、有第三十三條第一項
    、第二項、第三十八條第一項、第四十條、第四十五條、第
    四十七條第一款至第三款、第四十八條、第四十九條或第六
    十條第一項、第二項第一款、第二款情形之一者，各記違規
    點數一點。」，道路交通管理處罰條例第四十八條第一項第
    二款、第六十三條第一項第一款分別定有明文。
三、查受處分人駕駛車號二Ｂ－○三三營業小客車於九十六年二
    月二十八日三時三十分，在臺北市○○○路○段二三三巷口
    ，因未依號誌指示行駛，為臺北市政府警察局大安分局交通
    分隊（下稱原舉發單位）警員乙○○，以受處分人違反道路
    交通管理處罰條例第四十八條第一項第二款規定掣單舉發。
    嗣受處分人於九十六年五月七日向交通部公路總局嘉義區監
    理所麻豆監理站（下稱原處分機關）申訴，經原處分機關調
    查，認舉發無誤，乃由原處分機關於九十六年五月七日依道
    路交通管理處罰條例第四十八條第一項第二款及違反道路交
    通管理事件統一裁罰基準表規定規定，裁處受處分人罰鍰新
    臺幣六百元，並依同條例第六十三條第一項第一款（裁決書
    漏列第一項第一款）規定記違規點數一點；受處分人不服，
    於法定期間內具狀聲明異議。
四、訊據受處分人固承認於九十六年二月二十八日三時三十分駕
    車行經前揭地點並與張議聰汽車相撞，然矢口否認有何不依
    號誌指示行駛之行為，辯稱證人停車之位置不可能看得到紅
    綠燈，其所為之證言前後矛盾，不足採信云云。經查：「我
    是聽到聲音才看，因為我那時候有在看後照鏡。」、「（問
    ：從你聽到碰撞的聲音到看到案發狀況相隔多久？）答：因
    為我本來就在看後照鏡，所以我碰撞聲後，緊接看到現場的
    狀況，相隔不會超過一秒鐘。」、「（問：你看到現場狀況
    時，該計程車行進迴轉方向的路口，左轉號誌燈有無亮起？
    ）答：我聽到聲音後，馬上看號誌燈，當時計程車行進而要
    迴轉的路口之左轉燈的號誌燈並沒有亮起，所以我推測計程
    車迴轉時，是闖紅燈迴轉。」，固為證人即目擊者丙○○所
    證述，惟證人亦表示：「案發時，我因為搭乘我男友駕駛的
    車牌號碼：八七九五－ＱＡ（車牌號碼是我男友當庭告訴我
    的）到案發地點，我們臨時停車在邊的路口（後來警察告訴
    我那是忠孝東路四段二二三巷口），我男友先下車處理事情
    ，我原本坐在副駕駛座，案發時我改坐在駕駛座上等我男友
    ，我在等男友時，我會看後照鏡，我當時恰巧有看到案發地
    點當時的號誌狀況，我注意到的時候是計程車要在案發地點
    迴轉，該案發地點的路口是要等待左轉號誌燈亮起時才能左
    轉或是迴轉，但計程車迴轉時左轉號誌燈沒有亮，另外一台
    直行車因為他的行進方向是綠燈，所以直行車在直行時就與
    該部迴轉的計程車相撞，我沒有注意到該相撞的計程車或該
    直行車的車牌號碼，我確實有跟該部直行車的駕駛有交談，
    原因是該直行車駕駛人跑來問我有沒有看到車禍發生狀況，
    我說有，該直行車駕駛人就問我可不可以幫他作證人，該直
    行車駕駛沒有任何利誘、脅迫、或其他不正方法要我替他說
    有利於他而違背事實的話，．．．而當時發生車禍時，不知
    道誰報警，有警車到場處理，我主動去跟警察說我有看到車
    禍發生的情形，然後就在警車上面作筆錄。」、「（問：是
    否確實看到案發地點的紅綠燈的號誌及左轉燈有無亮起的狀
    況？）答：是。」、「（問：你知道該部直行車【依據交通
    事故談話紀錄表車牌號碼記載為ＤＰ－五九六一號】之駕駛
    人為何人？）答：不認識。」、「（問：跟該部車駕駛人有
    無任何親誼關係？）答：沒有。」（本院卷第三四、三五頁
    參照）。而丙○○前開陳述乃在本院以證人身分傳訊，經具
    結擔保其供述之真實性並在負擔偽證罪之心理處罰狀態為之
    ，且依證人之神情、舉止、態度與現有卷存證據資料，也無
    任何積極證據足以證明證人上開供述係屬串證、虛偽，亦無
    有足以令人顯信證人供述為不可採之品性證據或前科證據存
    在，再者，證人與受處分人素無恩怨，難認有誣陷受處分人
    之可能。至於證人雖在本院一度證稱親眼看到本案車禍發生
    ，經本院提示其在到場警員調查時之供述，旋又改稱確實是
    聽到撞擊聲才注意到等語，但證人之陳述有部分前後不符，
    或相互間有所歧異時，究竟何者為可採，法院仍得本其自由
    心證予以斟酌，非謂一有不符或矛盾，即應認其全部均為不
    可採信。受處分人徒以證人所言部分細節之出入，遽謂證人
    證詞均屬不實，並表示證人不可能看到案發路口號誌云云，
    尚嫌速斷。且證人上開證言，與張議聰接受警方詢問時所言
    ：「．．．至肇事地點前，號誌燈為綠燈，而我車再往前行
    駛時，突然有一部．．．計程車由我車對向迴轉過來後即停
    車．．．」等情吻合，此有臺北市政府警察局大安分局交通
    分隊交通事故談話紀錄表附卷可稽（本院卷第二六頁參照）
    ，益證丙○○所言非虛。復參以，交通號誌之燈號轉換，均
    有二至三秒秒差清道之設計，此為本院職務上已知之事項，
    經綜合張議聰、丙○○前開所言及受處分人所自承，受處分
    人是於案發路口迴轉後旋與張議聰相撞，若此，雖證人未見
    到受處分人越過案發路口停止線時之該向號誌狀況與張議聰
    汽車行進方向之號誌狀況，但既然證人是在聽到撞擊聲音後
    一秒內，立即注意該時的案發路口受處分人汽車行進方向號
    誌狀況與張議聰、受處分人汽車之相對位置，則回溯受處分
    人迴轉時案發路口之號誌，自屬不得左轉。經衡量上開理由
    與一切情狀，難認原處分有何不洽，受處分人所辯不足採信
    。另本件乃論斷受處分人有無違反道路交通管理處罰條例之
    行政罰規定，受處分人與張議聰之民事糾葛，並非本院處理
    範圍，附此敘明。
五、綜上，受處分人確於前述時、地駕駛汽車行駛道路轉彎時，
    未依號誌指示左轉。從而，原處分機關依道路交通管理處罰
    條例第四十八條第一項第二款及道路交通管理事件統一裁罰
    基準表規定裁罰受處分人最低罰鍰六百元，且依同條例第六
    十三條第一項第一款（裁決書漏列第一項第一款）規定並予
    記受處分人違規點數一點，核無違誤，本件聲明異議為無理
    由，應予駁回。
據上論斷，應依道路交通案件處理辦法第十九條，裁定如主文。
中　　華　　民　　國　　96　　年　　9　　月　　3  　　日
　　　　　　　　　交通法庭法　官　  姚念慈
以上正本證明與原本無異。
如不服本裁定，應於裁定送達後5日內向本院提出抗告狀。
                          書記官    劉芸珊
中　　華　　民　　國　　96　　年　　9　　月　　3  　　日
